【裁判字號】    98,易,240
【裁判日期】    980731
【裁判案由】    詐欺
【裁判全文】
臺灣士林地方法院刑事判決               98年度易字第240號
公  訴  人  臺灣士林地方法院檢察署檢察官
被      告  乙○○
上列被告因詐欺案件，經檢察官提起公訴（97年度偵緝字第575
號），被告於本院準備程序中就被訴之事實為有罪之陳述，經本
院合議庭裁定進行簡式審判程序審理，並判決如下：
    主  文
乙○○幫助意圖為自己不法之所有，以詐術使人將本人之物交付
，累犯，處有期徒刑參月，如易科罰金以新臺幣壹仟元折算壹日
，減為有期徒刑壹月又拾伍日，如易科罰金以新臺幣壹仟元折算
壹日。
    事  實
一、乙○○前因妨害風化案件，經臺灣桃園地方法院以94年度桃
    簡字第1917號判決處有期徒刑3 月確定，並於94年12月7 日
    易科罰金執行完畢，猶不知悔改。
二、緣鄭春堂（另案起訴）雖預見將自己在金融機構開立之支票
    帳戶提供予不熟識之他人使用，可能幫助犯罪集團掩飾或隱
    匿犯罪所得財物，致使被害人及警方追查無門，而使犯罪集
    團遂行詐欺犯行，竟仍基於幫助詐欺之不確定犯意，先於民
    國95年11月20日，前往臺北市○○區○○路149 號華南商業
    銀行萬華分行（下稱華南銀行），開立帳號000000000000號
    支票活期帳戶後，即將支票本交予乙○○使用，乙○○明知
    其無支付票款能力，竟基於幫助他人詐欺之犯意，於95年11
    月間，在臺北市大同區○○○路某泡沫紅茶店內，將上開空
    白支票本交給已債信不良之蔡月翔（蔡月翔涉犯詐欺罪部分
    ，已由臺灣士林地方法院檢察署檢察官另行起訴）。嗣於95
    年12月1 日，蔡月翔即基於詐欺之犯意，持上開支票帳戶所
    開立之發票人為鄭春堂、付款人為華南銀行、發票日為96年
    1 月4 日、金額為新臺幣（下同）27萬4000元之支票1 紙，
    前往臺北市大同區○○○路○ 段62號「金花園珠寶店」，向
    甲○○佯稱購買珠寶、鑽石1 批，致使甲○○陷於錯誤，而
    交付價值25萬5500元之鑽石、珠寶1 批予蔡月翔。嗣後，屆
    期甲○○持上開支票至銀行提示，而不獲兌現，始知受騙。
三、案經臺灣士林地方法院檢察署檢察官自動檢舉偵查起訴。
    理  由
一、本件被告乙○○所犯非死刑、無期徒刑或最輕本刑有期徒刑
    3 年以上之罪，亦非高等法院管轄第一審案件，且於準備程
    序進行中，被告先就被訴事實為有罪之陳述，經告知被告簡
    式審判程序之旨，並聽取檢察官、被告之意見後，本院裁定
    進行簡式審判程序，是本件之證據調查，依刑事訴訟法第27
    3 條之2 規定，不受同法第159 條第1 項、第161 條之2、
    第161 條之3 、第163 條之1 及第164 條至第170 條規定之
    限制，合先敘明。
二、據訊被告乙○○對上揭事實坦承不諱，核與證人蔡月翔、陳
    文輝所證述及被害人甲○○指訴情節相符，且有華南商業銀
    行萬華分行96年8 月20日（96）華萬字第251 號函及檢附之
    客戶開戶資料表、估價單、支票、退票理由單各一件可稽。
    本件被告事證明確，其犯行至堪認定，應依法論科。
三、按刑法上之幫助犯，係對於犯罪與正犯有共同之認識，而以
    幫助之意思，對於正犯資以助力，而未參與實施犯罪之行為
    者而言（最高法院75年度台上字第1509號、88年度台上字第
    1270號判決亦同此意旨）。是以，如未參與實施犯罪構成要
    件之行為，而係出於幫助之意思提供助力，即屬幫助犯，而
    非共同正犯。查被告乙○○基於幫助詐欺取財犯行之犯意，
    提供鄭春堂為發票人之未能兌現支票予蔡月翔，嗣蔡月翔即
    持之詐騙被害人甲○○之珠寶使被害人陷於錯誤，因而使蔡
    月翔詐騙得逞，因被告所為係參與詐欺罪構成要件以外之行
    為，且在無證據證明被告係以正犯而非以幫助犯之犯意參與
    犯罪之情形下，應認其所為係幫助犯而非正犯行為。核被告
    乙○○，係犯刑法第30條第1 項幫助犯刑法第339 條第1 項
    詐欺取財罪。再被告係幫助他人犯罪，應依刑法第30條第2
    項之規定，減輕其刑。被告前因妨害風化案件，經臺灣桃園
    地方法院以94年度桃簡字第1917號判決處有期徒刑3 月確定
    ，並於94年12月7 日易科罰金執行完畢，有台灣高等法院被
    告前案紀錄表可考，五年內再犯本件有期徒刑以上刑之本罪
    ，為累犯，應依刑法第47條第1 款之規定，加重其刑，並先
    加後減之。爰審酌被告之素行，以鄭春華之甲存空頭支票幫
    助他人詐騙之犯案動機、目的，及其知識程度、品行，幫助
    蔡月翔詐欺所得之財物價值及犯後態度尚知悔悟等一切情狀
    ，量處如主文所示之刑，並諭知易科罰金之折算標準。被告
    之犯行在96年4 月24日之前，其固係經通緝始到案，惟其通
    緝之時日係97年3 月13日，與中華民國96年罪犯減刑條例第
    5 條所定，本條例施行前（即96年7 月16日）經通緝，而未
    於96年12月31日以前自動到案，即不得減刑之規定，尚有不
    合，故被告應無不得減刑之情況，爰依該條例第2 條第1 項
    第3 款之規定減輕其宣告刑，並定其易科罰金之折算標準，
    亦如主文所示。
據上論斷，應依刑事訴訟法第273 條之1 第1 項、第299 條第1
項前段，刑法第30條第2 項、第339 條第1 項、第47條第1 款、
第41條第1 項前段，中華民國96年罪犯減刑條例第2 條第1 項第
3 款，刑法施行法第1 條之1 第1 項、第2 項前段，判決如主文
。
本案經檢察官莊富棋到庭執行職務。
中    華    民    國    98    年    7    月    31    日
                  刑事第四庭法  官  林秀鳳
以上正本證明與原本無異。
如不服本判決，應於收受送達後10日內向本院提出上訴書狀，其
未敘述上訴之理由者，並得於上訴期間屆滿後20日內向本院補提
理由書（均須按他造當事人之人數附繕本）。
                            書記官  黃瓊芳
中    華    民    國    98    年    7     月    31    日
附錄論罪法條：
中華民國刑法第339 條第1 項（普通詐欺罪）
意圖為自己或第三人不法之所有，以詐術使人將本人或第三人之
物交付者，處5 年以下有期徒刑、拘役或科或併科1 千元以下罰
金。


司法院資訊處製作；財團法人民間司法改革基金會備份。
